【裁判字號】    90,交上訴,1328
【裁判日期】    900919
【裁判案由】    公共危險
【裁判全文】
臺灣高等法院臺中分院刑事判決                  九十年度交上訴字第一三二八號
      上  訴  人
      即  被  告  乙○○
      選任辯護人  蕭敦仁
右上訴人因公共危險案件，不服臺灣臺中地方法院九十年度訴字第四六號，中華民國
九十年五月三十一日第一審判決（起訴案號：臺灣臺中地方法院檢察署九十年度偵字
第五三二七號），提起上訴，本院判決如左：
    主  文
上訴駁回。
    事  實
一、乙○○前曾於民國八十九年間因二次酒醉駕駛之公共危險罪，先後經台灣嘉義地
    方法院檢察署為職權不起訴處分，及台灣嘉義地方法院判處拘役四十天確定，於
    八十九年十一月十三日易科罰金執行完畢，竟不知悔改，復於九十年三月六日凌
    晨一時許，飲酒後吐氣所含酒精成份超過每公升０．四二毫克以上，逾每公升０
    ．二五毫克之標準值甚多，已不能安全駕駛動力交通工具，仍駕駛其父詹塗埤所
    有之車牌號碼Ｙ六─九四０五號自用小客車，沿台中市○○○路南向行駛，同日
    凌晨一時二十分許，駛至台中市○區○○○路及柳川東路口時，因酒精之影響已
    不能安全駕駛車輛，且對於車前狀況之注意力顯著減低，猶貿然行駛，適有沿台
    中市○○○路，由美村路往文心路方向行駛由甲○○駕駛車牌號碼ＩＫＣ─九八
    二號（原審誤載ＩＲＣ─九八二號）重型機車，亦駛至上揭路口，二車因而發生
    擦撞，甲○○人車倒地，受有左側骼骨挫傷等傷害（原審此部分係載左手拉傷、
    骨折、腰、臀部受傷等傷害，應予更正；又涉嫌過失傷害部分，未據提出告訴）
    。詎乙○○明知駕駛上開動力交通工具肇事，致甲○○受傷，竟未停車查看，反
    另行起意駕車加速逃逸。嗣經警據路人所提供肇事車輛車牌號碼，於當日凌晨二
    時許通知乙○○家人，乙○○遲至同日上午八時許到案，並接受測試，其吐氣所
    含酒精濃度達每公升０．四二毫克。
二、案經臺中市警察局第三分局報請臺灣臺中地方法院檢察署檢察官偵查起訴。
    理  由
一、訊據上訴人即被告乙○○（下稱被告）對有於前揭時地酒醉駕車之事實，固坦承
    不諱，但矢口否認有駕車肇事後致人受傷而逃逸之犯行，辯稱：當時已酒醉，雖
    有感覺撞到東西，但因當時已達深度酒醉，精神混亂，且左耳全聾無法辨識，並
    不知道有肇事傷人，才駕車離開現場云云。惟查：(一)、被告乙○○於九十年三月
    六日凌晨一時二十分許，酒醉駕駛上開自用小客車，途經臺中市○區○○○路及
    柳川東路之交岔路口時，疏未注意車前狀況，與被害人甲○○所駕駛之前揭重型
    機車發生擦撞，致被害人甲○○人車倒地受有左側骼骨挫傷之傷害，且被告肇事
    後並未停車，反而駕車加速逃逸等情，業據被害人甲○○於警訊時指述甚明，復
    有台中市○○○道路交通事故調查報告表、現場圖、台中市警察局舉發違反道路
    交通管理事件通知單、吐氣酒精濃度測試表及車籍作業系統查詢認可資料等各一
    紙、現場照片十二張及被害人甲○○提出之診斷証明書乙紙在卷可稽（參見偵查
    卷第七至八頁、第十二至十五頁、第十八至二十三頁，本院卷第五十二頁）。(二)
    、被告於本院審理時供承：「（問：酒醉還有能力可以駕車回彰化？）酒後我意
    識有模糊不是完全沒有意識。我走省道三民西路到忠明南路右轉復興路過大肚橋
    回彰化」（本院卷第二十六至二十七頁），被告既有能力駕駛上開車輛，行經數
    個不同道路，並知悉應於何處轉彎，而駕車自台中市南區返回彰化住處，顯見當
    時並未達喪失辨識能力之程度。又被告左耳全聾一情，固有所提之秀傳紀念醫院
    九十年八月三日之診斷證明書一件為證（本院卷四十七頁）。惟耳聾固會影響聽
    覺能力，然案發當時被告猶能感受有擦撞之情事，而為緊急煞車。且被告於本院
    審理時，對於本院一般之訊問，均能聽辨清楚，依序回答，其聽力之障礙，顯未
    足以影響知悉駕車肇事一事。(三)、且被告於警訊及偵查中供承：「因當時為凌晨
    一時二十分許，且交通號誌為閃黃燈，雙方為直行車，我與對方機車擦撞輕微，
    因沒有看到對方倒下，所以直接回彰化，所以沒有在現場停留處理」及「當天我
    要回彰化，走柳川東路往彰化方向行駛，當時我的路口閃黃燈，結果路口與對方
    撞到」、「我沒有看到對方有倒地，我是有感覺車子不對勁而已，所以我便回彰
    化了」等語（偵查卷第五頁、第三十二頁）；參酌卷附臺中市警察局第三分局之
    道路交通安全事故調查報告表及現場照片所示，本件肇事地點係於前述交岔路口
    ，為一淨空區○○○○○路口並無缺陷或障礙物，被告車輛於肇事現場留有煞車
    痕跡三點三公尺，則被告上開所承知悉與機車擦撞一節，應屬可採。因被告若非
    已知駕車肇事，當無無故緊急煞車致現留有煞車痕。再者，被害人車輛倒於被告
    煞車痕跡之東側，被害人機車刮地痕二公尺，機車車頭已毀損；被告駕駛之自用
    小客車亦因撞擊而造成左前方車燈破裂，有上開之道路交通安全事故調查報告表
    、現場照片為證，並據證人即被告之姐詹麗紅於本院到庭證稱：「．．．至於車
    輛左側前方車燈之損害，之前我未見過，應該是本次車禍所造成的等語」（參見
    原審卷第三十頁），足認碰撞亦極為猛烈。而被告既於發生擦撞時，即採取緊急
    煞車之應變方式，足認其已發現騎機車之被害人已遭其碰撞倒地。依一般人之經
    驗，行駛中之機車遭小客車碰撞倒地，機車騎士必因此受有傷害。是被告於本件
    事故後，亦必知被害人受有傷害，應可認定，始合一般人之經驗。而被害人因此
    次車禍，確實受有左側骼骨挫傷之傷害，已如前述。是被告辯稱不知駕車肇事，
    致被害人受傷，與事實不合，不足採信。其於駕車肇事後，未停車查看，反駕車
    駛離，自屬肇事逃逸。(四)、至證人詹麗紅固於本院到庭證稱：「．．．當時我有
    罵被告問他有無發生車禍，被告很驚訝說沒有，至臺中後我再仔細問被告請其再
    仔細回想，被告才說在一個不知名地點行車中，有擦撞到不知名之東西．．．」
    （本院卷第三十頁），惟證人所述僅係被告曾為前揭表示而已，被告是否知情駕
    車肇事，仍無法據此資為認定，且證人與被告係至親之姐弟關係，所為證詞，難
    免有偏頗之虞，此部分證述，尚不足以作為被告有利之認定。綜上所述，被告自
    白部分與事實相符，可以採信，所辯不知有駕車肇事致人受傷後逃逸等，有違常
    情，應係卸責之詞，不足採信。本件事證明確，被告上開犯行足堪認定。
二、被告所為，核犯刑法第一百八十五條之三服用酒類致無法安全駕駛動力交通工具
    罪及同法第一百八十五條之四肇事逃逸罪；其所犯上開二罪，犯意各別，行為互
    殊，應予分論併罰。原審因而適用刑事訴訟法第二百九十九條第一項前段，刑法
    第一百八十五條之三、第一百八十五條之四、第四十一條第一項前段、第二項、
    第五十一條第五款，罰金罰鍰提高標準條例第二項之規定，並審酌被告前曾於八
    十九年間因二次酒醉駕駛之公共危險罪，先後經台灣嘉義地方法院檢察署為職權
    不起訴處分、台灣嘉義地方法院判處拘役四十天確定，甫於八十九年十一月十三
    日易科罰金執行完畢，有台灣台中地方法院檢察署刑案資料查註紀錄表在卷足稽
    ，竟不知悔改，仍酒醉駕車肇事並致他人受傷、機車受損，造成社會公共通行安
    全之危害甚巨，且肇事後竟駕車逃逸，可責性殊深，惟其犯罪後已與被害人達成
    和解賠償損害，有和解書一份在卷可稽、與犯罪後態度等一切情狀，分別就服用
    酒類致無法安全駕駛動力交通工具罪部分，量處有期徒刑五月，肇事逃逸罪部分
    ，量處有期徒刑六月，定執行刑為有期徒刑十月，且均諭知易科罰之折算標準，
    並定其應執行刑及諭知易科罰金之折算標準，及斟酌被告屢次酒後駕車，不知警
    惕，此次並肇事逃逸，犯罪型態嚴重危害社會大眾通行安全等情，說明何以不宜
    諭知緩刑之宣告，其認事用法核無違誤，量刑亦屬允當，上訴意旨猶執陳詞否認
    犯罪，其上訴為無理由，應予駁回。
據上論斷，應依刑事訴訟法第三百六十八條，判決如主文。
本案經檢察官劉翼謀到庭執行職務。
中      華      民      國      九十    年      九      月      十九    日
                                臺灣高等法院臺中分院刑事第九庭
                                      審判長法  官  陳  筱  珮
                                            法  官  康  應  龍
                                            法  官  趙  春  碧
右正本證明與原本無異。
如不服本判決應於收受送達後十日內向本院提出上訴書狀，其未敘述上訴之理由者並
得於提起上訴後十日內向本院補提理由書（均須按他造當事人之人數附繕本）。
                                            書記官  陳  文  琴
中      華      民      國      九十    年      九      月      二十一  日
                                                                        Ａ


司法院資訊處製作；財團法人民間司法改革基金會備份。
